臺灣雲林地方法院刑事判決　　　　　　　　　　　　　　九十一年度易字第七七號
　　公　訴　人　臺灣雲林地方法院檢察署檢察官
　　被　　　告　甲○○
右列被告因竊盜案件，經檢察官提起公訴（九十年度偵字第四九二七號），本院判決
如左：
    主  文
甲○○無罪。
    理  由
一、公訴意旨以被告甲○○於民國九十年十一月二十五日十八時許，在雲林縣虎尾鎮
    ○○路與民權路路口之「肯德基」速食店騎樓下，見被害人乙○○所有車牌號碼
    ＬＡＯ─五五六號機車停放該處，機車未上鎖、啟動鑰匙未拔下，竟意圖為自己
    不法之所有，以徒手竊取該機車得手供自己代步工具，而竊取他人之動產。嗣於
    同年十二月五日十九時三十分許，被告騎乘該機車行經同鎮○○路與公安路路口
    時為警查獲。案經雲林縣警察局虎尾分局移送偵辦，因認其涉犯有刑法第三百二
    十條第一項之竊盜罪嫌。
二、公訴人以被告涉犯本件竊盜罪嫌，主要係以被告甲○○在第一次偵查中供稱：該
    機車係於九十年十二月四日十六、十七時許，在雲林縣虎尾鎮「麥當勞」速食店
    處，以新臺幣（下同）三千元代價，向年約十八、十九歲之人所購買者，嗣又改
    稱：在雲林縣虎尾鎮○○路與新興路路口，向年約十七、十八歲之人所購買者。
    認其前後供述之購買地點、對象，已經不一致，且被告為學生每月零用錢三千元
    ，扣除每日花用五、六十元，並無餘力購買機車，而被告在公共場所或十字路口
    購買機車，購買時並未要求出賣人出示行車執照，又無法交代出售者之真實姓名
    ，何況十七、十八、九歲之人何來機車可供出售，均屬不合理，為其主要論據。
    被告依然辯稱：該機車確實在雲林縣虎尾鎮車站之「麥當勞」速食店處，以三千
    元代價，向不認識之人所購買，並非其所偷竊者等語。
三、按犯罪事實應依證據認定之，無證據不得推定其犯罪事實；又不能證明被告犯罪
    者，應諭知無罪之判決；刑事訴訟法第一百五十四條、第三百零一條第一項，分
    別定有明文。次按認定犯罪事實之證據，係指足以認定被告確有犯罪行為之積極
    證據而言。又認定犯罪事實所憑之證據，雖不以直接證據為限，間接證據亦包括
    在內，然而無論直接或間接證據，其為訴訟上之證明，須於通常一般人均不致有
    所懷疑，而得確信其為真實之程度，始得據之為有罪之認定，倘其證明尚未達到
    此一程度，而有合理懷疑存在時，即不足為憑；亦迭據最高法院分別著有二十九
    年上字第三一０五號、七十六年台上字第四九八六號判例在案。固然車牌號碼Ｌ
    ＡＯ─五五六號機車，的確是被害人乙○○所有於九十年十一月二十五日十八時
    許，在雲林縣虎尾鎮○○路與民權路路口所失竊者，有被害人乙○○於警、偵訊
    之指述為憑，並有機車車輛竊盜車牌失竊資料個別查詢報表、尋獲電腦輸入單及
    領回之贓物認領保管收據各一紙在卷可佐，且被告騎乘該機車於同年十二月五日
    十九時三十分許，在同鎮○○路與公安路路口為警查獲，亦為事實。但查：上開
    被害人乙○○於警、偵訊之指述及該機車車輛竊盜車牌失竊資料個別查詢報表、
    尋獲電腦輸入單及贓物認領保管收據等，僅能證明被害人機車失竊及領回之事實
    ，均不足據為被告有竊盜之證明。蓋被告騎乘被害人所失竊之機車，其原因不一
    而足，可因竊盜、拾獲、故買、收受等多種情況，不能單因被告騎乘被害人所失
    竊之機車，即謂該機車必係被告所偷竊，且被告僅承認買受該機車之事實，被害
    人亦迄未舉出所失竊之機車，究竟為何人所偷竊，因此認定該機車為被告所偷竊
    ，其證據明顯不足，然以被告自白買賣機車，認定其係故買騎乘失竊之機車，則
    無疑問。公訴人尚以被告騎用該失竊之機車，又依其供認之購買地點、對象不一
    致且不合理等由，推論被告有竊盜之犯行。惟被告所述之購買機車地點確實在雲
    林縣虎尾鎮「麥當勞」速食店處，而「麥當勞」速食店即位於雲林縣虎尾鎮○○
    路與新興路路口處，二者同一，有本院查詢之公務電話紀錄一紙在卷可證，並非
    不一致。又被告所供及之購買對象僅約述十七、十八歲或十八、十九歲之人，年
    齡間二者並非全無交集，而且被告係供承向不認識之人購買機車，又怎能苛求被
    告正確指出出賣人之真實姓名及年齡。一般正常機車之交易，當然向機車行或雙
    方約定一定處所為之，為順利辦理移轉登記，當然會同時要求交付相關證件，自
    可追及出賣人之真實姓名，交易地點也在一般人所得認識之場所為之，然而被告
    係在不正常情況下為交易，自然不會要求被告向一定年齡之人購買及要求出賣人
    交付行車執照等證件，也不能期待其知悉出賣人之真實姓名、年齡，更無法想像
    其交易地點及出賣人之年齡，尚不能以此謂被告在非正常情況下為買受機車，即
    認該機車為被告所偷竊，況一般而言，故買贓物者並非一定得供出係何人所交付
    ，其原因不論是出於被告不願或不能，均有可能，自不能僅因被告無法提供出賣
    人之真實姓名、年藉，致無從查證其人是否真實存在，其交易地非正常，即遽認
    被告係竊盜，反之適得以被告已承認向該人買受該機車，且在一般公共場所交易
    ，又無法供認出賣人之真實姓名、年齡，並有騎乘該機車，且該機車為被害人所
    失竊等情，認定被告係故買贓物。另被告為年滿十八歲之高職學生，基於日常之
    存儲或向父母額外拿取三千元，並非難事，亦非社會常情所無，何況被告已清楚
    交代該買受機車之三千元，係挪用父母所交付其購買畢業旅行衣服者，並無不合
    理之處。因而，依刑事訴訟法第一百五十六條第二項「被告之自白，不得作為有
    罪判決之唯一證據，仍應調查其他必要之證據，以察其是否與事實相符」之意旨
    。苟被告係自白竊盜，公訴人以上開推論之情節佐證證明被告竊盜，固無不可；
    然本件被告並非自白竊盜，而係自白買賣贓車，依邏輯推理，上開公訴人推論之
    情況，充其量僅足為被告故買贓物之佐證，若以之為被告竊盜之論證，則尚有未
    足。
四、綜上各情，參互觀之，公訴人所舉證據或論斷，既不足使通常一般人均不致有所
    懷疑，而得確信其為真實之程度，雖依被告之供述得認其係出於故買贓物，然因
    起訴社會基本事實之竊盜與故買贓物並不相同，無從變更起訴法條而為判決，則
    被告被訴竊盜犯罪即屬不能證明。揆諸上開說明，自應諭知無罪之判決，至於其
    自白買受贓物部分，是否涉及故買贓物罪嫌，應由檢察官另行偵查，附此敘明。
    據上論斷，應依刑事訴訟法第三百零一條第一項，判決如主文。
本案經檢察官黃楹榆到庭執行職務。
中      華      民      國      九十一    年    五    月      十      日
                                臺灣雲林地方法院刑事第二庭
                                    法  官   吳  褔  森
右正本證明與原本無異。
如不服本判決，應於判決送達後十日內向本院提出上訴狀（應附繕本）。「切勿逕送
上級法院」。
                                    書記官   李  松  坤
中      華      民      國      九十一    年    五    月      十      日
告訴人或被害人對於判決如有不服具備理由請求檢察官上訴者,其上訴期間之計算係
以檢察官收受判決正本之日期為準。
